【裁判字號】    98,上訴,805
【裁判日期】    980721
【裁判案由】    殺人未遂
【裁判全文】
臺灣高等法院高雄分院刑事判決         98年度上訴字第805號
上  訴  人
即  被  告    甲○○
指定辯護人    本院公設辯護人  孫妙岑
上列上訴人因殺人未遂案件，不服臺灣高雄地方法院98年度訴字
第266 號中華民國98年4 月14日第一審判決（起訴案號：臺灣高
雄地方法院檢察署97年度偵字第24756 號），提起上訴，本院判
決如下：
     主  文
上訴駁回。
甲○○緩刑參年。
    事  實
一、甲○○與乙○○○為鄰居，於民國（以下同）97年2 月21日
    晚間10時10分許，甲○○因乙○○○家中傳出狗吠聲，受到
    吵鬧而心生不滿，在高雄市苓雅區○○○路13巷與漢陽街口
    ，與乙○○○發生爭執，一時情緒氣憤，竟基於傷害之犯意
    ，於同日晚間10時30分許，自乙○○○背後，以雙手掐住乙○○○之頸部達2 至3 秒鐘，乙○○○之身體因而倒向甲○○，嗣經里長丙○○出言阻止，甲○○遂鬆開手，乙○○○
    則因掙脫後跪下膝蓋撞擊地面，致乙○○○受有前頸勒痕及
    發紅瘀傷，左側膝蓋瘀傷之傷害，嗣經乙○○○至警局提出
    告訴，始悉上情。
二、案經乙○○○訴由高雄市政府警察局苓雅分局移送臺灣高雄
    地方法院檢察署檢察官偵查起訴。
    理  由
壹、證據能力部分：
一、按被告以外之人於審判外之言詞或書面陳述，除法律有規定
    者外，不得作為證據；被告以外之人於偵查中向檢察官所為
    陳述，除顯有不可信之情況者外，得為證據，刑事訴訟法第
    159 條第1 項及159 條之1 第2 項分別定有明文。檢察官於
    偵查中對被告以外之人（包括證人、鑑定人、告訴人、被害
    人及共同被告等）所製作之偵查筆錄，性質上雖屬傳聞證據
    ，惟現階段刑事訴訟法規定檢察官代表國家偵查犯罪、實施
    公訴，依法其有訊問被告、證人及鑑定人之權，而實務運作
    時，檢察官偵查中向被告以外之人所取得之供述證據，原則
    上均能遵守法律規定，不致違法取供，其可信度極高，是被
    告以外之人前於偵查中所為供述，除反對該項供述具有證據
    能力之一方，已釋明「顯有不可信之情況」之理由外，不宜
    以該證人未能於審判中接受他造之反對詰問為由，即遽指該
    證人於偵查中之供述不具證據能力。本件證人乙○○○、丙○○於檢察官偵查中所為之證述，上訴人甲○○均未主張並
    釋明有何不可信之情事，上開證人亦未提及檢察官在偵查時
    有何不法取供之情形，應有證據能力。
二、次按刑事訴訟法第159 條之4 第2 款所稱從事業務之人於業
    務上或通常業務過程所須製作之紀錄文書、證明文書，因係
    於通常業務過程不間斷、有規律而準確之記載，且大部分紀
    錄係完成於業務終了前後，無預見日後可能會被提供作為證
    據之偽造動機，其虛偽之可能性小，除非該等紀錄文書或證
    明文書有顯然不可信之情況，否則有承認其為證據之必要。
    醫院診斷證明書係病患就診或就醫，醫師就其診斷治療病患
    結果，所出具之證明書，醫師法第17條規定，醫師如無法令
    規定之理由，不得拒絕診斷書之交付。醫師係從事醫療業務
    之人，病患如純為查明病因並以接受治療為目的，而到醫療
    院所就醫診治，醫師於例行性之診療過程中，對該病患所為
    醫療行為，於業務上出具之診斷書，屬於醫療業務上或通常
    醫療業務過程所製作之證明文書，自該當於上開條款所指之
    證明文書。其依此項規定所製作之驗傷診斷書，應屬刑事訴
    訟法第159 條第1 項「法律有規定」之傳聞證據之例外（最
    高法院95年度臺上字第5026號判決要旨參照），卷附之乙○○○高雄市立民生醫院診斷證明書及急診病歷，依前揭說明
    ，應有證據能力。
三、又按被告以外之人於審判外之陳述，雖不符刑事訴訟法第15
    9 條之1 至第159 條之4 之規定，而經當事人於審判程序同
    意作為證據，法院審酌該言詞陳述或書面陳述作成時之情況
    ，認為適當，亦得為證據，當事人、代理人或辯護人於法院
    調查證據時，知有第159 條第1 項不得為證據之情形，而未
    於言詞辯論終結前聲明異議者，視為有前項之同意，刑事訴
    訟法第159 條之5 定有明文。本件證人乙○○○於警詢中所
    為之證述，雖屬被告以外之人於審判外之言詞陳述，然當事
    人於準備程序中對於上開證據方法之證據能力均表示不爭執
    ，審酌前開審判外之書面陳述於作成時之情況，並無違法不
    當或證明力明顯過低之瑕疵，應得作為證據。
貳、實體部分：
一、上揭傷害之事實，業据上訴人甲○○於原審及本院審理時坦
    承不諱，核與告訴人乙○○○警詢、偵查及本院審理時指訴
    情節相符，又告訴人遭上訴人甲○○以雙手掐住其頸部之過
    程，並經證人即里長丙○○於偵查及原審審理中證述明確（
    見偵卷第16頁，原審二卷第20至23頁），又乙○○○因而受
    有前開傷害，並有乙○○○之高雄市立民生醫院診斷證明書
    及急診病歷在卷足憑（見警卷第11頁，原審二卷第9 至11頁
    ），足証上訴人甲○○前開任意性自白傷害核與事實相符，
    事証明確，其犯行已堪以認定。
二、核上訴人甲○○所為，係犯刑法第277 條第1 項之傷害罪。
    公訴意旨雖認上訴人甲○○自乙○○○身後，以雙手扼住乙○○○氣管所在之咽喉，拖行10餘步，且上訴人甲○○當時
    情緒激動，喊「讓你死」等語，認上訴人甲○○涉有刑法第
    271 條第2 項、第1 項之殺人未遂罪嫌，惟訊之上訴人甲○○否認殺人，辯稱：無殺人犯意等語，因本案之發生，係因
    上訴人甲○○對乙○○○家中傳出狗吠聲，受到吵鬧而心生
    不滿，遂與乙○○○發生爭執，一時情緒氣憤，自乙○○○
    背後，以雙手掐住乙○○○頸部等情，業經證人乙○○○、
    丙○○證述明確，是雙方爭執之原因僅屬細故，顯非基於深
    仇大恨，衡諸常情，上訴人甲○○攻擊乙○○○時，應無置
    乙○○○於死不可之動機。又以雙手掐住他人脖子，固有阻
    斷氣管暢通造成他人窒息之可能，惟據證人丙○○於原審審
    理中證稱：我看到被告從乙○○○背後掐住乙○○○脖子的
    狀態差不多持續2 至3 秒鐘，我一看到就大聲喊，因為我喊
    ，被告有鬆手，乙○○○才能很大力掙脫，才跪下去，被告
    一直掐住，乙○○○一定無法掙脫等語（見原審二卷第21至
    22頁），足見上訴人甲○○掐住乙○○○之脖子2 至3 秒鐘
    後，因丙○○大喊，確有鬆手之情，乙○○○因此得以掙脫
    ，是觀以上訴人甲○○當時實施侵害之時間，及丙○○大喊
    後即鬆手，堪認上訴人甲○○以雙手掐住乙○○○頸部時，
    主觀上應無致乙○○○於死之決意，復參諸乙○○○當日頸
    部所受之傷勢，依高雄市立民生醫院之急診病歷檢傷紀錄所
    載為勒痕發紅（見本院二卷第9 頁），及該院出具之診斷證
    明書所載為勒痕及瘀傷（見警卷第11頁），尚非情節嚴重之
    傷害，亦難推論上訴人甲○○係基於殺人之故意而為上開侵
    害行為。又證人乙○○○雖於警詢及偵查中證稱：被告自背
    後掐住其脖子，將其整個人舉離地面，一路拖行至里長服務
    處前，直線距離約10多步等語（見警卷第9 頁，偵卷第16頁
    ），惟證人丙○○於原審審理中證稱：我轉頭看到被告與乙○○○都是掙脫的狀態，沒有看到拖行，是看到拉著等語（
    見原審二卷第23頁），復因乙○○○為被害人身份，與本件
    有密切之利害關係，是就乙○○○所述上訴人將其舉離地面
    並拖行10餘步，僅憑乙○○○之指述，尚難遽為不利於上訴
    人甲○○之認定；又證人乙○○○雖於偵查中證稱：被告在
    這期間還喊了2 聲「讓你死」等語（見偵卷第16頁），證人
    丙○○亦於原審審理中證稱：我轉頭看的時候聽到被告喊說
    「給你死」等語（見原審二卷第22頁），然殺人罪之成立，
    須於實施加害行為時，即有使人喪失生命之故意，始足當之
    ，此一主觀要件，自應憑證據予以證明，且不容有合理性懷
    疑之存在，而衡酌本件衝突發生之原因、行兇經過、為他人
    發現時之反應及乙○○○所受傷勢等情，既難認被告以雙手
    掐住乙○○○頸部時，確有殺人之犯意，尚難僅以上訴人甲○○出言「給你死」等語，即遽謂上訴人甲○○已具殺人犯
    意，尚無證據足資證明上訴人甲○○確有殺害乙○○○之故
    意，本諸罪疑惟輕原則，應認上訴人甲○○以雙手掐住乙○○○頸部只數秒，主觀上至多有傷害之犯意，尚無殺人之犯
    意，公訴人以刑法第271 條第2 項、第1 項之殺人未遂罪起
    訴，尚有未洽，惟因起訴之基礎犯罪事實同一，法院自得變
    更起訴法條而予審判，附此敘明。
三、原審變更起訴法條，適用刑法第277 條第1 項，刑法施行法
    第1 條之1 規定，並審酌上訴人甲○○僅因狗吠聲吵鬧之細
    故，即以雙手掐住頸部之手段傷害乙○○○，使乙○○○受
    有前揭傷害，且在精神上受到相當程度之驚嚇，顯見其欠缺
    對他人身體健康之尊重，及漠視現行法治秩序之態度，其犯
    後已坦承傷害，及其動機、目的、手段等一切情狀，量處有
    期徒刑1 年4 月。經核原判決認事用法並無不合，量刑亦屬
    適當，上訴人甲○○上訴指摘原判決量刑過重，為無理由，
    應予駁回。
四、查上訴人甲○○並無前科未曾受有期徒刑以上刑之宣告，此
    有臺灣高雄地方法院檢察署刑案資料查註記錄表可稽，上訴
    人甲○○嗣後已與告訴人乙○○○和解，有和解書可憑，告
    訴人乙○○○亦於本院審理時表示願予宥恕，上訴人甲○○
    經此次偵、審程序及判刑教訓，當知所警惕而無再犯之虞，
    本院認其所宣告之刑，以暫不執行為適當，爰併予宣告緩刑
    3 年，以啟自新。
據上論斷，應依刑事訴訟法第368 條、刑法第74條第1 項第1 款
，判決如主文。
本案經檢察官許美女到庭執行職務。
中    華    民    國    98    年    7     月    21    日
              刑事第六庭    審判長法  官  王憲義
                                  法  官  邱永貴
                                  法  官  張盛喜
以上正本證明與原本無異。
被告不得上訴。
檢察官如不服本判決應於收受本判決後10日內向本院提出上訴書
狀，其未敘述上訴理由者，並得於提起上訴後10日內向本院補提
理由書狀（均須按他造當事人之人數附繕本）「切勿逕送上級法
院」。
中    華    民    國    98    年    7     月    21    日
                                  書記官  黃一秋
附錄本判決論罪科刑法條：
刑法第277 條第1 項傷害人之身體或健康者，處3 年以下有期徒
刑、拘役或1 千元以下罰金。


司法院資訊處製作；財團法人民間司法改革基金會備份。
